臺灣高等法院刑事判決　　　　　　　　　　　　　九十二年度交上易字第四一七號
　　上　訴　人
　　即　被　告　乙○○
　　選任辯護人　吳仲立律師
右上訴人因過失傷害案件，不服臺灣板橋地方法院九十二年度交易字第二三八號，中
華民國第一審判決（起訴案號：臺灣板橋地方法院檢察署九十一年度偵字第二０四六
一號），提起上訴，本院判決如左：
    主  文
上訴駁回。
乙○○緩刑貳年。
    事  實
一、乙○○於民國九十一年二月七日下午二時許，在臺北縣永和市○○路一號對
    面洗車後，駕駛車牌號碼ＣＱ｜九一八一號自用小客車，自該洗車廠由南向北方
    向倒車，欲轉至永元路時，理應注意汽車倒車時，應顯示倒車燈光或手勢後，謹
    慎緩慢後倒，並應注意其他車輛及行人。而依當時情形，又無不能注意之情事，
    竟疏於注意及此，未注意車後車輛之行車動向，貿然倒車，遂在倒車於永元路上
    時，與從福和橋往永元路方向，由丙○○所騎乘車牌號碼ＡＰＮ｜六二七號機車
    發生碰撞，致丙○○人車倒地後，因此受有尾椎骨骨折之傷害。乙○○於肇事後
    隨即報警處理，並於有偵查犯罪職務之員警前往現場處理時，自首並坦承肇事而
    接受裁判。
二、案經丙○○訴由臺北縣政府警察局海山分局報請臺灣板橋地方法院檢察署檢察官
    偵查起訴。
    理  由
一、訊據被告乙○○坦承所駕駛自小客車與告訴人丙○○所騎乘機車發生碰撞，因而
    致告訴人受有尾椎骨骨折之傷害，惟辯稱：我車子是停在紅線旁，我車子還沒有
    超出到馬路上，我並沒有在撞到後快速前進。當時我從洗車廠倒車到馬路上，慢
    慢的倒車，我沒有看到告訴人騎機車過來，當時伊車子是靜止狀態，她當時應該
    騎得很快等語。經查：右揭事實，業據告訴人丙○○於偵審中指訴甚詳，並有臺
    北縣政府警察局海山分局道路交通事故調查報告表、三軍總醫院醫院診斷證明書
    各一紙附卷可稽。被告、告訴人雙方對於馬路上撞擊位置固有爭論，惟依雙方在
    照片上指述之撞擊地點顯示，撞擊點皆是在柏油馬路上（見九十一年度偵字第二
    ○四六一號偵查卷第十三頁所附照片），是該處已是人車通行之道路。再者，按
    汽車倒車時，應顯示倒車燈光，或由駕駛人表示左臂平伸，手掌向後並前後擺動
    之手勢；又汽車倒車時，應顯示倒車燈光或手勢後，謹慎緩慢後倒，並應注意其
    他車輛及行人，道路交通安全規則第九十一條第五款及同規則第一百十條第二款
    分別定有明文。本件被告理應注意汽車倒車時，應顯示倒車燈光或手勢後，謹慎
    緩慢倒車，並應注意其他車輛及行人，而依當時天候及道路狀況，均無不能注意
    之情事，被告竟疏未注意車輛後方狀況貿然倒車，致不慎撞及斯時在後由告訴人
    丙○○所騎乘之機車，以致肇事，造成告訴人丙○○受有前揭傷害，被告就本件
    車禍之發生確有過失甚明。況且被告亦於原審訊問時自承：我認為我們二方都有
    過失等語（見原審九十二年七月十五日訊問筆錄）。此外，本件車禍以被告駕駛
    自小客車，倒車進入車道，未讓車道上之車輛先行為肇事原因，臺灣省臺北縣區
    車輛行車事故鑑定委員會亦同此認定，有該鑑定單位出具之鑑定意見書一份附卷
    可參，證人甲○○於本院審理時雖到庭證稱：被告車子還沒進入馬路，在紅線旁
    ，倒車還差一點點，還沒有倒好，被害人是倒在馬路中間等語，惟因證人係在車
    禍發生後始見聞其狀態，對於雙方如何發生，以及當時被告自小客車車尾是否突
    出馬路紅線以外，證人均證無從證實，尚難以其事後現場狀態之證述為被告有利
    之認定。故綜上所述，被告倒車肇事顯有過失，應堪認定，且被告之過失行為與
    告訴人所受之前揭傷害間，亦有相當因果關係，其過失傷害犯行，事證明確，應
    依法論科。
二、核被告所為，係犯刑法第二百八十四條第一項前段之過失傷害罪。又被告於犯罪
    尚未為有偵查犯罪職權之公務員發覺前，以電話報警並留於現場，向到場員警自
    首，有臺北縣政府警察局永和分局九十二年五月十四日永警刑字第○九二○○一
    ○六六一號函所檢送之自首調查報告表附卷足稽，因認被告係自首，主動接受裁
    判，依刑法第六十二條前段規定，應減輕其刑。
三、原審因認被告罪證明確，引用刑法第二百八十四條第一項前段、第四十一條第一
    項前段、第六十二條前段，罰金罰鍰提高標準條例第一條前段、第二條之規定，
    並審酌被告過失之輕重，及告訴人之受傷程度、肇事後之態度（原審中未達成和
    解，上訴中雙方達成和解）等一切情狀，量處如主文所示之刑，並諭知易科罰金
    之折算標準。核其認事用法並無不合，量刑亦屬妥適，上訴人即被告上訴意旨仍
    執前詞否認犯罪，請求撤銷改判，並無理由，上訴應予駁回。末查，被告於上訴
    中已與被害人和解，賠償被害人損害，有調解筆錄影本一份在卷可參，其過失情
    節尚屬輕微，被害人所受傷勢不重，雖前於八十二年五月二十日雖曾受有期徒刑
    以上刑之宣告，惟緩刑期滿，刑之宣告未經撤銷，應刑法第七十六條之規定，其
    刑之宣告視為消滅，本院認其所宣告之刑，以暫不執行為當，爰依刑法第七十四
    條第一款之規定，並予宣告緩刑二年，以勵自新。
據上論斷，應依刑事訴訟法第三百六十八條，刑法第七十四條第一款，判決如主文。
本案經檢察官陳文琪到庭執行職務。
中　　　華　　　民　　　國　　九十三　　年　　　三　　　月　　　三十　　日
                              臺灣高等法院交通法庭
                                  審判長法  官  許  增  男
                                        法  官  陳  孟  瑩
                                        法  官  周  煙  平
右正本證明與原本無異。
不得上訴。
                                        書記官  蕭  麗  珍
中　　　華　　　民　　　國　　九十三　　年　　　四　　　月　　　八　　　日
附錄本案論罪科刑法條
刑法第二百八十四條一項前段
因過失傷害人者，處六月以下有期徒刑、拘役或五百元以下罰金。
